【裁判字號】    95,抗,147
【裁判日期】    951130
【裁判案由】    拍賣抵押物
【裁判全文】
臺灣臺南地方法院民事裁定               95年度抗字第147號
抗  告  人  甲○○
相  對  人  陽信商業銀行股份有限公司
法定代理人  乙○○
上列當事人間聲請拍賣抵押物事件，抗告人對於中華民國95年10
月4日本院95年度拍字第1296號裁定提起抗告，本院裁定如下：
    主  文
抗告駁回。
抗告程序費用新臺幣壹仟元由抗告人負擔。
    理  由
一、本件抗告意旨略以：原審裁定理由三，認「嗣相對人（按即
    本件抗告人）於民國87年11月23日向聲請人（按即本件相對
    人）借用新臺幣（下同）18,000,000元，借款期限至88年11
    月17日止，按月平均攤還本息，惟相對人（按即本件抗告人
    ）於92年1月23日即未繳息，雙方乃協議還款繳息期限2年。
    詎相對人（按即抗告人）就上開已屆清償期之借款尚欠本金
    18,000,000元」，其中之疑點如下：（一）按月攤還本息部
    分：抗告人每月所繳金額中係包括本金及利息，惟原裁定之
    本金仍為18,000,000元應為錯誤。 （二）因抗告人於92年1
    月23日即未繳息部分：依抗告人檢附之繳款存摺，可證明94
    年11月3日當天相對人尚自抗告人戶頭轉出84,000元，何來9
    2年1月23日即未繳息之事。（三）雙方乃協議還款繳息期限
    2年部分：依抗告人檢附之繳款存摺，顯示抗告人自89年6月
    30日起即與相對人協議每月償還42,000元， 直至95年6月29
    日抗告人尚存入存摺42,000元作為繳款之用，並無所謂期限
    2年之事，為此提起抗告，准將原裁定廢棄等語。
二、按扺押權人，於債權已屆清償期而未清償者，得聲請法院拍
    賣抵押物，就其賣得價金而受清償，民法第873條第1項定有
    定有明文。是抵押權人依此項規定聲請拍賣抵押物係屬非訟
    事件，法院所為准駁之裁定，無確定實體法上法律關係存否
    之性質，於債權及抵押權之存否無既判力，袛須其抵押權已
    經依法登記，且債權已屆清償期而未受清償，法院即應為准
    許拍賣抵押物之裁定，至對於此項法律關係有爭執之人，為
    求保護其權利，不妨提起訴訟，以求解決，不得僅依抗告程
    序聲明其爭執，並據為廢棄拍賣抵押物裁定之理由（最高法
    院51年10月8日民刑庭總會決議 (三)參照）。
三、經查：
（一）本件相對人主張：抗告人以其所有坐落臺南市○○區○○
      段2小段73-1地號土地，及同段289建號建物即門牌號碼臺
      南市○○區○○路79號房屋，為向相對人借款之擔保，設
      定25,000,0 00元之本金最高限額抵押權， 存續期間自82
      年10月21日起至112年10月21日止， 債務清償期依照各個
      債務契約所定清償日期，經登記在案。嗣抗告人於87年11
      月23日以第三人林黃金葉為連帶保證人向相對人借用18,0
      00,000元，約定於88年11月17日屆期清償完畢，利息經調
      整後為週年利率百分之9.65計算，按月繳付，並約定如不
      依約履行債務時，所有債務視為全部到期，應立即清償。
      詎抗告人於88年11月17日清償期屆至未依約清償本金18,0
      00,000元，經抗告人與原債權人臺南市第五信用合作社協
      議自89年6月起每月繳息42,000元，惟抗告人自92年1月23
      日即未繳息。 嗣抗告人又再度於92年8月間向相對人提出
      申請，願繼續按月繳息42,000元， 協議還款繳息期限為2
      年，惟抗告人於92年9月10日後每月繳款42,830元共計1,1
      56,410元（按1,156,410/42,830=27期）， 利息計算自92
      年1月23日起至94年4月23日止，況本件借款已屆清償期，
      經協議還款繳息期限2年亦已到期， 是本件抵押權擔保之
      借款債權，已屆清償期而未清償，相對人自得行使抵押權
      。 另臺南市第五信用合作社已於91年8月24日起准由相對
      人概括承受其全部營業及資產、負債並繼續營業。為此，
      聲請拍賣抵押物以資受償等語，業據其提出與其所述相符
      之他項權利證明書影本、土地建築改良物抵押權設定契約
      書影本、借據影本、土地登記第2類謄本、建物登記第2類
      謄本、應收利息檔資料查詢、放款明細檔資料查詢及列印
      、財政部中華民國91年8月15日台財融（三）字第0910036
      330號函、陽信商業銀行92年8月28日簽、抗告人92年8月1
      1日出具之清償協議書、 授信協議戶現況報告表及臺南市
      第五信用合作社催收款項帳等為證。依相對人提出之上開
      證據為形式上之審查，相對人主張系爭抵押權已依法登記
      ，且債權已屆清償期而未受清償乙情，足堪認定，是以原
      審據此准許相對人拍賣抵押物之聲請，即無不合。
（二）抗告意旨雖以上開事由提起抗告，惟查：
  １、抗告人雖以其每月所繳金額中係包括本金及利息，故原裁
      定認抗告人尚積欠相對人本金18,000,000元應係錯誤，提
      起抗告，惟該抗告事由，係屬實體上之爭執，揆諸上揭說
      明，應由抗告人另行起訴確認，以資解決，尚非本件抗告
      程序所得審究。
  ２、抗告人雖另以相對人於94年11月3日尚自抗告人戶頭轉出8
      4,000元，何來92年1月23日即未繳息之事，及抗告人至95
      年6月29日尚存入存摺42,000元作為繳款之用， 並無所謂
      協議還款繳息期限為2年之事云云。 然查：
  (1)、經形式上審查相對人於原審所提出之陽信商業銀行 92年8
      月28日簽、 抗告人92年8月11日出具之清償協議書、授信
      協議戶現況報告表及臺南市第五信用合作社催收款項帳等
      件（見原審卷第39頁至第42頁），可知抗告人於88年11月
      17日清償期屆至並未依約清償本金18,000,000元，經先後
      2次與債權人協議後，其最後協議還款繳息期限2年，至遲
      亦已於94年9月底屆期， 抗告人復不爭執其尚未依約清償
      本件借款之全部本金，是本件抵押權擔保之借款債權已屆
      清償，而未清償甚明。
  (2)、又抗告人亦自陳：94年12月中旬相對人欲收回貸款，抗告
      人因短期內無法償還，經持續與相對人溝通均無結論後，
      至95年3月起抗告人因見溝通無結果， 只好自行按之前協
      議按月存款42,000元，但相對人均未再提領等語（見原審
      卷第19頁抗告人所提之民事陳述狀），足見抗告人已知悉
      第2次協議還款繳息期限2年亦已屆期，經與相對人再協議
      繳息延期清償本金無著後，即逕自依之前協議自行存款繳
      息。此外，抗告人又未能提出相對人已同意其再延期清償
      之相關事證，故而，自不能以抗告人單方自行存款以供扣
      息之行為，逕認相對人已再同意抗告人繳息延期清償，並
      進而認定本件抵押權擔保之借款債權，尚未屆清償。
（三）綜上所述，原審依相對人主張抗告人有債務已屆清償期而
      未清償之情，請求裁定准許拍賣抵押物，於法即無不合，
      抗告意旨以前揭情詞指摘原裁定不當，非有理由。從而，
      抗告人提起本件抗告，請求廢棄原裁定，洵屬無據，應予
      駁回。
四、又按依法應由關係人負擔費用者，法院裁定命關係人負擔時
    ，應一併確定其數額；前項費用之負擔，有相對人者，準用
    民事訴訟法有關訴訟費用之規定， 非訟事件法第24條第1項
    及同法第21條第2項分別定有明文。 本件抗告業經駁回在案
    ，依上開法條規定，本院應予確定訴訟費用額。茲因，抗告
    人提起本件抗告， 除繳納抗告費1,000元外，未有其餘訴訟
    費用之支出。是以，本件應由抗告人負擔之訴訟費用額確定
    為1,000元。
五、據上論結，本件抗告為無理由，依非訟事件法第46條、第21
    條第2項、第24條第1項， 民事訴訟法第495條之1第1項、第
    449條第1項、第95條、第78條，裁定如主文。
中    華    民    國    95    年    11    月    30    日
                  民事第一庭  審判長法  官  洪碧雀
                                    法  官  周素秋
                                    法  官  陳金虎
以上正本證明與原本無異。
如不服本裁定，僅得於收受本裁定正本送達後10日內，以適用法
規顯有錯誤為理由，向本院提出再抗告狀， （須附繕本1份及繳
納再抗告裁判費新臺幣1,000元），經本院許可後始可再抗告。
中    華    民    國    95    年    12    月    1     日
                                    書記官  謝文心


司法院資訊處製作；財團法人民間司法改革基金會備份。
